臺灣臺南地方法院民事判決　九十年度訴字第二一○一號
　　原　　　告　丁○○
　　訴訟代理人　乙○○
　　被　　　告　丙○○
　　　　　　　　甲○○
右被告因過失傷害案件，原告提起侵權行為損害賠償刑事附帶民事訴訟，經本院交通
法庭裁定移送（九十年交附字第一三七號），本院判決如左：
被告應連帶給付原告新臺幣伍拾柒萬柒仟貳佰零參元，及自民國九十年七月二十二日
起至清償日止，按週年利率百分之五計算之利息。
原告其餘之訴駁回。
訴訟費用由被告連帶負擔十分之二，餘由原告負擔。
本判決第一項於原告以新臺幣壹拾玖萬貳仟元為被告供擔保後，得假執行。但被告丙○○如於假執行程序實施前，以新臺幣伍拾柒萬柒仟貳佰零參元為原告預供擔保，得
免為假執行。
原告其餘假執行之聲請駁回。
甲、原告方面：
一、聲明：求為判決：
（一）被告應連帶給付原告新台幣　(下同)三百五十八萬五千六百八十四元，及自起
　　　訴狀繕本送達之翌日起至清償日止，按週年利率百分之五計算之利息。
（二）原告願供擔保請准宣告假執行。
二、陳述：
（一）被告丙○○受僱於被告甲○○所經營之信泰電器商行，負責載運電器用品，於
　　　民國八十九年七月二十五日上午九時十五分許，駕駛車牌號碼ＨＪ─五七四九
　　　號自用小客車，沿台南縣白嘉公路一六五線，由北向南行駛，途經該公路一六
　　　五線十一公里處，理應注意車輛於郊區道路行駛時，時速不得超過六十公里，
　　　且駕駛人應注意車前狀況，隨時採取必要之安全措施，而依當時情形，又無不
　　　能注意情事，竟疏未注意，以超過時速八十公里之速度疾馳，致撞及原告所騎
　　　乘車牌號碼號ＯＡＶ─二０八號重型機車，使原告丁○○因而人車倒地並受有
　　　「右尺骨及橈骨分段性骨折、左脛骨開放性骨折、右前臂多條肌腱及神經斷裂
　　　」等傷害。案經台灣台南地方法院檢察署檢察官以八十九年度營偵字第一五０
　　　一號對被告丙○○提起公訴在案，被告丙○○確因過失致侵害原告之權利至臻
　　　明確。
（二）按「因故意或過失，不法侵害他人之權利者，負損害賠償責任」、「不法侵害
　　　他人之身體或健康者，對於被害人因此喪失或減少勞動能力，或增加生活上之
　　　需要時，應負損害賠償責任」民法第一百八十四條第一項、第一百九十三條第
　　　一項定有明文；又「不法侵害他人之身體、健康、名譽、自由、信用、隱私、
　　　貞操，或不法侵害其他人格法益而情節重大者，被害人雖非財產上之損害，亦
　　　得請求賠償相當之金額」，民法第一百九十五條第一項亦有明文規定。基上，
　　　原告依法得請求被告賠償下列金額：
　１、醫療費用部分：原告於本件車禍受傷至今住院及醫療等已花費一百零五萬五千
　　　六百八十四元，另目前持續治療中之醫療費暫保留請求權。
　２、增加生活上需要之費用：原告車禍後自八十九年七月二十五日起住院迄八十九
　　　年八月二十九日出院止，因傷勢嚴重，病況危急，須專人日夜守候照顧，即由
　　　原告之媳婦沈翠雲及原告子女們輪流日夜看護。嗣原告出院後，因傷勢尚未復
　　　原，雙腳及手臂尚無法動彈，日常生活無法自理，仍需仰賴專人照顧其日常起
　　　居，故自出院後至九十年二月底共計六個月間，仍由原告之媳婦沈翠雲專職為
　　　原告看護。而依目前實務上見解，親屬看護雖客觀上無看護費之支出，惟被害
　　　人因受傷而由親屬或配偶代為照顧生活起居，固係出於親情之故，但親屬看護
　　　所付出之勞力，並非不能評價為金錢，只因兩者身分關係密切而免支付義務，
　　　此種親屬基於身分關係之恩惠，自不能加惠於加害人，故應衡量比照僱用他人
　　　看護之情形，認為被害人受有相當親屬看護費用之損害，得向加害人請求，方
　　　屬公平合理。則以目前一般實務上之行情，原告得請求看護費如下：
　　(1)原告住院期間計三十六日，以每日（含夜）特別看護費二千五百元計，共得請
　　　求特別看護費九萬元。
　　(2)原告出院後六個月之期間，以僱請幫傭每月平均約二萬元計，六個月共得請求
　　　看護費十二萬元。
　３、減少工作收入部分：
　　　原告於車禍前向來係於墓園內為人整理墳墓賺取工資維生，每月平均收入至少
　　　有二、三萬元以上，惟自車禍後，因傷勢嚴重，雙腳及手臂皆無法動彈，嗣後
　　　更「右前臂活動功能喪失，腕部及手指不能正常活動，為永久殘廢。」故原告
　　　自案發（八十九年七月二十五日）迄今已近一年之時間無法工作，爰暫請求減
　　　少工作收入之損害三十二萬元。
　４、精神上之損害賠償部分：
　　　原告突然遭遇此一車禍事故，不僅傷勢嚴重，自案發後反覆經歷無數次住院、
　　　門診、開刀及復建治療，身體上之痛苦及精神上之煎熬實難以言喻，且原告現
　　　今「右前臂活動功能喪失，腕部及手指不能正常活動，為永久殘廢。」、「右
　　　前臂、腕、手殘廢。左下肢遺存顯著運動障礙，需乘坐輪椅」，則該次車禍造
　　　成原告身體上及精神上之痛苦實不可謂不大，爰依法請求被告賠償二百萬元，
　　　聊資慰藉。
　５、綜上，原告得向被告請求之損害賠償金額共計為三百五十八萬五千六百八十四
　　　元。
（三）末按「受僱人因執行職務，不法侵害他人權利者，由僱用人與行為人連帶負損
　　　害賠償責任。」民法第一百八十八條第一項前段定有明文。被告丙○○係受僱
　　　於被告甲○○，且案發當時被告丙○○係在執行職務中，依法被告甲○○自應
　　　與被告丙○○連帶負損害賠償責任。
三、證據：提出被告甲○○戶籍謄本一份、財團法人嘉義基督教醫院（下簡稱嘉基醫
　　院）診斷證明書一紙、嘉基醫院收據二十一紙、藥費收據一紙、里長證明書一份
　　、沈翠雲證明書一份、行政院衛生署朴子醫院診斷證明書一紙、繳墓園管理費信
　　封資料十一份為證。
乙、被告方面：
壹、被告丙○○部分：
　　被告丙○○未於最後言詞辯論期日到場，就其之前到庭及所提書狀聲明、陳述略
　　以：
一、聲明：原告之訴駁回，如受不利之判決，願供擔保，請准免予假執行。
二、陳述：
（一）被告丙○○於八十九年七月二十五日上午九時十五分許，駕駛自用小客車沿台
　　　南縣白嘉公路一六五線，由北向南行駛，途經該線十一公里處，適同一時地，
　　　原告丁○○騎乘重機車同方向在前行駛，原告疏未注意應遵行方向順序行駛，
　　　在車道上蛇行，忽然左偏到對向車道，使原欲從左邊超車之被告閃煞不及，在
　　　對向車道上撞及原告之機車，使之衝入路邊水溝中。
（二）依鑑定報告，被告丙○○雖超速行駛，然原告未遵行道路方向，依順序行駛，
　　　在馬路上蛇行，且忽然左偏到對向車道，顯然具有過失，如鈞院認被告應負損
　　　害賠償責任，則依過失相抵原則懇請減輕賠償金額。另被告家境清寒，且原告
　　　之損害並非因被告之故意所致，原告所訴請賠償金額實足致被告之生計有重大
　　　影響，亦懇請鈞院能減輕其賠償金額。
（三）原告訴請賠償醫療費用部分，金額高達一百零五萬五千六百八十四元，是否全
　　　民健康保險給付部分亦一併請求，若是則應剔除。
（四）看護費之請求部分，原告未提出證據以證明，是否屬實必要，不無審酌餘地。
（五）減少工作收入部分，因原告已七十歲高齡，其是否尚有工作能力及工作收入為
　　　二、三萬元實令人質疑，應由原告再為舉證。
（六）精神慰撫金部分，原告請求二百萬元實屬偏高，請審酌兩造之經濟能力、過失
　　　程度，減少原告之請求。
（七）自認係受僱於甲○○，從事電器送貨工作，但車禍當天，伊是開自己的車要載
　　　女朋友去醫院，並非在執行職務。
三、證據：提出清寒證明書一件。
貳、被告甲○○部分：
　　被告甲○○未於最後言詞辯論期日到場，惟據其以前到場所為之聲明及陳述略以
　　：
一、聲明：請求判決駁回原告之訴。
二、陳述：被告丙○○雖係受僱於伊，但車禍是在被告丙○○上班前發生的，當天丙○○是開他自己的車，並非開信泰電器行的車，而且當時丙○○是要帶他女朋友
　　去看醫生，並非執行職務行為，賠償責任應由丙○○自己負責，伊無賠償之義務
　　。
丙、本院依職權調閱本院九十年交易字第一七號被告丙○○過失傷害案全卷，並函調
　　兩造之所得稅申報資料及財產歸戶清單。
　　理　　　由
一、本件被告均未於最後言詞辯論期日到場，核無民事訴訟法第三百八十六條所列各
　　款情形，爰依原告之聲請，由其一造辯論而為判決。
二、原告起訴主張：被告丙○○受僱於被告甲○○所經營之信泰電器商行，負責載運
　　電器用品，於八十九年七月二十五日上午九時十五分許，駕駛車牌號碼ＨＪ─五
　　七四九號自用小客車，沿台南縣白嘉公路一六五線，由北向南行駛，途經該公路
　　一六五線十一公里處，理應注意車輛於郊區道路行駛時，時速不得超過六十公里
　　，且駕駛人應注意車前狀況，隨時採取必要之安全措施，而依當時情形，又無不
　　能注意情事，竟疏未注意，以超過時速八十公里之速度疾馳，致撞及原告所騎乘
　　車牌號碼號ＯＡＶ─二０八號重型機車，使原告丁○○因而人車倒地並受有「右
　　尺骨及橈骨分段性骨折、左脛骨開放性骨折、右前臂多條肌腱及神經斷裂」等傷
　　害，爰依侵權行為之法律關係，訴請被告連帶賠償原告醫藥費一百零五萬五千六
　　百八十四元、看護費二十一萬元、減少工作收入損失三十二萬元及精神上之損害
　　二百萬元，合計為三百五十八萬五千六百八十四元及法定遲延利息云云。
三、被告丙○○則以：伊雖有超速行駛之過失，但原告未遵行道路方向，依順序行駛
　　，在馬路上蛇行，且忽然左偏到對向車道，亦有過失，應依過失相抵減輕賠償金
　　額，另原告請求之醫療費用及精神損害賠償金額均屬過高，再看護費及工作損失
　　則無憑證等語；被告甲○○則以：伊雖係被告丙○○之僱用人，但車禍發生當日
　　，被告丙○○尚未上班，並非執行職務中所生之侵權行為，伊自毋庸負連帶賠償
　　責任等語，資違抗辯。
四、原告主張：被告丙○○係受僱於被告甲○○所經營之信泰電器行從事送貨工作，
　　於八十九年七月二十五日上午九時十五分許，駕駛車牌號碼ＨＪ─五七四九號自
　　用小客車，在台南縣白嘉公路一六五線十一公里處，與原告所騎乘車牌號碼號Ｏ
　　ＡＶ─二０八號重型機車發生碰撞，使原告丁○○因而人車倒地並受有右尺骨及
　　橈骨分段性骨折、左脛骨開放性骨折、右前臂多條肌腱及神經斷裂等傷害之事實
　　，業據原告陳明在卷，並提出嘉基醫院診斷證明書一紙為證，復為被告所不爭執
　　，原告此部分主張可認為真正。又原告主張本件車禍之發生係因被告丙○○超速
　　行駛且未注意車前狀況之過失行為所致，被告則以右揭情詞執爭。經查，被告丙○○於刑事案件警訊時即已自承當時其車速約七十至八十公里，再觀諸警卷中之
　　台南縣警察局道路交通事故調查報告表所載，被告丙○○所駕駛之自用小客車在
　　肇事現場留有左邊五十公尺剎車痕，右邊三十九點三公尺剎車痕，而該路段快車
　　道為瀝青乾燥路面，依司法行政部於六十二年五月九日所頒定之「一般公路汽車
　　煞車距離、行車速度對照表」，三年以上瀝青乾燥路面，時速八十公里之煞車距
　　離為三十六點零公尺，顯示被告丙○○當時之車速應在時速八十公里以上，自可
　　認定。按車輛在郊區行駛時，時速不得超過六十公里；且車輛行駛時，駕駛人應
　　注意車前狀況，隨時採取必要之安全措施，道路交通安全規則第九十三條第一項
　　第一款、第九十四條第三項各定有明文。被告丙○○持有駕照，自應知悉上開規
　　定，其於上開時、地，駕車行駛，理應注意前述規定，而依當時情形，客觀上亦
　　無不能注意之情事，其竟超速疾馳，且疏未注意車前狀況，致撞及丁○○之機車
　　，是被告丙○○之駕駛行為，自有過失甚明。又在已劃分快慢車道之道路，輕型
　　機器腳踏車應在慢車道行駛，重型機器腳踏車依標誌或標線之規定行駛，無標誌
　　標線者，得在快慢車道行駛。但在快車道行駛時，除左轉彎外，應行駛於最外側
　　車道，道路交通安全規則第九十九條第一項第二款定有明文。經查，本件車禍發
　　生地點為有劃分快慢車道之路段，而原告與被告丙○○係同向行駛，此為原告所
　　自承，原告雖陳稱伊係行駛於快車道外側，惟觀諸現場圖及現場照片所示，被告
　　丙○○之煞車痕起點係在快車道偏分向線上，而撞擊地點則已在對向車道上，若
　　原告之車輛有依規定行駛於快車道外側，則撞擊地點應在外車道外側，惟依現場
　　圖所示，原告顯非行駛於快車道外側，且係偏向內側行駛始致本件車禍之發生，
　　而依上開交通規則之規定，除左轉彎外，機車應行駛於快車道之最外側，而原告
　　於本院審理時陳稱伊係直行，並無左轉彎（見本院九十年十一月二十八日言詞辯
　　論筆錄），則原告對本件車禍之發生亦顯有未依規定行駛於車道外側之過失，此
　　經刑事案件於刑事庭審理時囑託台灣省台南區行車事故鑑定委員會鑑定本件肇事
　　責任結果，亦認同「丙○○（即被告）駕駛小客車，行經無號誌岔路口，嚴重超
　　速行駛，未注意車前狀況，為肇事主因；丁○○（即原告）駕駛重機車，未靠右
　　行駛，為肇事次因」，有該會所出具之南鑑字第九０００八五號鑑定意見書附於
　　上開刑事一審案卷可按，另台灣省車輛行車事故覆議委員會覆議意見雖認原告無
　　肇事因素，惟該鑑定意見係以原告有左轉彎為認定依據，然原告當時並非要左轉
　　彎，已如前述，是該鑑定意見自非可採。又原告雖與有過失，然被告丙○○之超
　　速行駛仍為肇事主因，且與原告受傷間有相當因果關係。是原告主張其因被告丙○○之過失行為而受有傷害等情，即堪信為真實。
四、按因故意或過失，不法侵害他人之權利者，負損害賠償責任；又受僱人因執行職
　　務，不法侵害他人之權利者，由僱用人與行為人連帶負損害賠償責任。再不法侵
　　害他人之身體或健康者，對於被害人因此喪失或減少勞動能力或增加生活上之需
　　要時，應負損害賠償責任；復不法侵害他人之身體、健康、名譽、自由... 者，
　　被害人雖非財產上之損害，亦得請求賠償相當之金額；民法第一百八十四條第一
　　項前段、第一百八十八條第一項前段、第一百九十三條第一項、第一百九十五條
　　第一項前段分別定有明文。被告丙○○係受僱於被告甲○○，此為被告所不爭執
　　，被告甲○○雖辯稱當日被告丙○○係要載女友去醫院，並非執行職務，被告丙○○亦附和其詞云云，惟查被告丙○○當日係在執行職務，此業經被告丙○○於
　　刑事案件審理時陳述「我當時係在送貨，要載電視給客人，係老闆（即被告甲○○）前一天交代我上班前送過去給客戶」等語明確（見刑事卷九十年五月十五日
　　審判筆錄），而被告丙○○於本院第一次言詞辯論期日亦自認「當日我是送貨，
　　載一台電視給客人，是老闆甲○○交代我載貨給客人」等情，被告甲○○辯稱車
　　禍發生時被告丙○○並非在執行職務云云，顯與事實不符，而被告丙○○於第二
　　次言詞辯論期日附和被告甲○○所陳之非執行職務云云，顯係迴護被告甲○○之
　　詞，不足採信。是被告丙○○係因執行職務而不法侵害原告之身體，應堪認定，
　　則原告主張被告甲○○應依民法第一百八十八條第一項前段之規定與被告丙○○
　　連帶賠償其所受之損害，即有理由。
五、茲就原告請求被告給付之金額是否有當，分別審核如左：
（一）醫療費用一百零五萬五千六百八十四元部分：原告主張因被告丙○○不法之行
　　　為而受傷，共支出醫療費用一百零五萬五千六百八十四元等語，固據提出嘉基
　　　醫院收據二十一紙及飛龍國術館藥費收據一紙為證。惟經本院核對原告所提出
　　　之前開收據，嘉基醫院收據八十九年八月二十九日前者有八紙金額共計九十七
　　　萬一千二百三十三元，惟有部分係定期請款通知，原告以上開金額全數計算，
　　　顯然有重複計算之嫌，而經本院函嘉基醫院查明原告醫療費用繳納情形，據該
　　　院函覆「病患丁○○於八十九年七月二十五日急診入院，....　於八十九年七
　　　月二十九日、八十九年八月八日、八十九年八月十四日，接受四次手術治療，
　　　於八十九年八月二十九日出院，在門診繼續治療，在住院期間醫療費用共花費
　　　四十一萬一千二百七十二元，其中健保給付三十三萬三千八百七十五元，老人
　　　優惠五千四百二十八元，患者繳付之醫療費用為七萬一千九百六十九元」等語
　　　，有該院九十年十二月十二日九０嘉基醫字第一五三六號函在卷可參，足見原
　　　告至八十九年八月二十九日出院時所支出之醫療費用僅七萬一千九百六十九元
　　　，另八十九年八月二十九日以後至九十年十月九日之收據有十三紙，金額共計
　　　一萬一千六百五十一元，惟其中自付額之金額僅三千零五十五元，其餘部分則
　　　為健保給付或老年優惠之金額，而按保險對象因汽車交通事故，經本保險提供
　　　醫療給付者，本保險之保險人，得向強制汽車責任保險之保險人代位請求該項
　　　給付，全民健康保險法第八十二條定有明文。此係關於保險代位之規定，且此
　　　規定係屬保險法第一百三十條、第一百三十五條準用同法第一百零三條關於健
　　　康、傷害保險無保險代位規定之特別法，則於有參加全民健康保險之被保險人
　　　因汽車交通事故，經中央健康保險局支付醫療費用者，自應優先適用本條。而
　　　所謂之保險代位，其性質並非係一種代位權，而係法定的請求權移轉，故如有
　　　保險代位之情形，受害人自因其該部分之損害賠償請求權已移轉給中央健康保
　　　險局，而不得再向加害人請求。依前所述原告因本件汽車交通事故所實際支出
　　　之醫療費用其中七萬五千零二十四元（71969+3055=75024）部分，應屬必要之
　　　醫療費用，原告應有權請求被告賠償外，其餘由健保支付之金額損害賠償請求
　　　權應已移轉給中央健康保險局，原告自不得再向被告請求賠償，另老人優惠部
　　　分之金額，原告既實際未為支出，自未受有損害，自無權請求被告賠償。另原
　　　告所提出飛龍國術館藥費收據七萬二千八百元部分，觀諸原告所提出之收據係
　　　記載熱薰、敷藥之費用共計七萬二千八百元，惟該部分是否經醫師處方而為醫
　　　療所必須，原告並未提出任何憑藉為證，原告此部分請求，難認有據。綜上，
　　　原告所請求之醫療費用部分，應僅七萬五千零二十四元，核屬必要而有理由，
　　　應予准許外，逾此部分之請求，均屬無據，應予駁回。
（二）增加生活上需要之費用二十一萬元部分：原告主張車禍經送嘉基醫院住院手術
　　　，住院期間三十六日需人全日照護，以每日二千五百元計算，應得請求看護費
　　　九萬元，另出院後仍需人看護，以僱請幫傭每月平均約二萬元計，六個月共得
　　　請求看護費十二萬元部分，業據原告提出嘉基醫院診斷證明書一份為證，被告
　　　雖否認有請看護之必要，惟查原告因車禍於八十九年七月二十五日急診入院，
　　　....　於八十九年七月二十九日、八十九年八月八日、八十九年八月十四日，
　　　接受四次手術治療，於八十九年八月二十九日出院，此業經嘉基醫院函覆如前
　　　述，是原告主張其因車禍住院共計三十六日，自可採信，又原告是否需人看護
　　　部分，經本院函詢嘉基醫院結果，據該院函覆原告受傷情形為右前臂嚴重壓碎
　　　傷導致大量肌肉及神經缺損，致使右手功能嚴重受損、又因其左下肢骨折，以
　　　致無法行走，故住院期間及出院後確實需專人照顧等語明確，此亦有該院九十
　　　年十二月二十六日嘉基醫字第一五九號函在卷可憑，是原告請求看護費，應屬
　　　有據。又查，原告因受傷害確實需要他人隨身看護，已如前述，雖原告自發生
　　　車禍以來，均由其親屬照顧，並無現時看護費之支付，但仍應認其受有相當看
　　　護費之損害，得向被告請求賠償，蓋被害人因受傷，而由親屬或配偶代為照顧
　　　生活起居，固係出於親情之故，但親屬看護所付出之勞力，並非不能評價為金
　　　錢，只因兩者身分關係密切而免除支付義務，此種親屬基於身分關係之恩惠，
　　　自不能加惠於加害人，故應衡量比照僱用他人看護之情形，認為被害人受有相
　　　當親屬看護費用之損害，得向加害人請求，方屬公平合理。再本院復參以現時
　　　一般國內家庭僱用看護之支出一小時約計一百元，此有台南市住院病患家事服
　　　務業職業工會八十八年十月二十二日（八九）南市住工總字第○二五號函附卷
　　　足參，原告既係由親屬看護，並未請特別看護，則看護費之計算依據，自不得
　　　超過職業看護之費用，是以原告住院期間三十六天部分，每日二十四小時，每
　　　小時一百元計算，原告應得請求看護費八萬六千四百元，至逾此範圍之請求，
　　　即屬無據，另原告出院後仍需他人照顧，已如前述，原告請求六個月，以每月
　　　二萬元計算，亦未逾一般看護收費標準，尚屬合理，是原告請求六個月看護費
　　　十二萬元，應屬有據。綜上，原告請求看護費在二十萬零六千四百元（
　　　86400+120000=206400）之範圍內，為有理由，應予准許，超過此部分之請求
　　　，則非有據，應予駁回。
（三）工作損失（減少勞動能力）三十二萬元部分：本件原告因受被告丙○○過失不
　　　法侵害，致受有右前臂嚴重壓碎傷導致大量肌肉及神經缺損，致使右手功能嚴
　　　重受損、又因其左下肢骨折，以致無法行走等情，已如前述，而原告之右前臂
　　　活動功能已喪失，腕部及手指不能正常活動，已永久殘廢，亦據原告提出診斷
　　　證明書為證，則原告主張其因被告丙○○之過失傷害行為致無法工作而受有減
　　　少工作收入之損害，自屬有據。又原告於車禍發生前係從事墓園管理工作等情
　　　，業據原告提出繳墓園管理費信封資料十一份為證，應堪採信，被告徒以原告
　　　已七十歲高齡，即認原告應無工作能力，自不足採信。至原告主張其每月有二
　　　、三萬元之收入部分，經核對原告所提出之管理費信封計算，並無法證明原告
　　　之收入確有二、三萬元，此外原告又未提出其他證據證明，本院認以政府公告
　　　之最低工資額為其工作損失之金額，應屬相當，而目前最低工資額為每月一萬
　　　五千八百四十元，則原告一年之工作損失應為十九萬零八十元（15840×12＝
　　　190080），方屬相當，其請求之工作損失在此範圍內，為有理由，應予准許，
　　　至其超過部分，即無理由，應予駁回。
（四）精神慰藉金二百萬元部分：原告因受被告丙○○過失不法侵害身體，致受有傷
　　　害，原告據以請求精神慰藉金，於法並無不合；而原告因受被告過失不法侵害
　　　所受傷害為右尺骨及橈骨分段性骨折、左脛骨開放性骨折、右前臂多條肌腱及
　　　神經斷裂等傷害，經治療後手臂活動功能已喪失，已如前述，此外原告係十九
　　　年十二月一日出生，於本件事故發生時，已近七十歲，因受此傷害復原時間遠
　　　較一般年輕人為長，造成日常生活之不便亦較多，所致上訴人在精神肉體之痛
　　　苦確實較大，且原告除有部分薪資所得外，名下並無不動產或其他較貴重之財
　　　產，而被告丙○○為六十四年十一月四日生，現年二十五歲，原受僱於信泰電
　　　器行從事送貨工作，名下亦無其他財產等情，此亦有財政部財稅資料中心於九
　　　十年十一月二十三日，以資五字第九０一六五一六九號函檢送原告之所得稅申
　　　報資料及歸戶財產清單可參；另被告甲○○原經營信泰電器行，名下有土地三
　　　筆、房屋二棟及二筆投資等情，亦有財政部台灣省南區國稅局嘉義市分局所檢
　　　送之所得稅申報資料及財產歸戶清單在卷可參，本院審酌上開各節，及兩造之
　　　智識水準、經濟狀況、原告所受傷害程度，及因之將來可能產生之後遺症及生
　　　活困擾等一切情狀，認原告請求之精神慰藉金以二十五萬元為適當，逾此範圍
　　　之請求，不應准許。
（五）又按損害之發生或擴大，被害人與有過失者，法院得減輕賠償金額或免除之；
　　　民法第二百十七條第一項定有明文。本件被告丙○○駕駛自小客車，超速行駛
　　　且未注意車前狀況，為肇事主因；原告丁○○駕駛重機車，未靠右行駛，為肇
　　　事次因業如前述，是原告前揭過失行為，同為本件車禍發生之共同原因，經斟
　　　酌原告與被告就本件車禍發生之原因力強弱，本院認原告雖騎機車未靠右行駛
　　　，惟被告丙○○係由後追撞，被告丙○○就本件車禍應負較重之百分之八十之
　　　過失責任，原告應負較輕之百分之二十責任，自應減輕被告百分之二十之賠償
　　　金額。依此計算，被告應連帶賠償原告之損害為五十七萬七千二百零三元（元
　　　以下四捨五入）【（75024+206400+190080+250000）*0.8=577203】。
六、綜上所述，原告本於侵權行為損害賠償之法律關係，請求被告連帶給付五十七萬
　　七千二百零三元，及自附帶民事起訴狀繕本送達翌日即九十年七月二十二日起至
　　清償日止，按週年利率百分之五計算之利息，即有理由，應予准許，逾此部份之
　　請求，則無理由，應予駁回。
七、原告及被告丙○○分別陳明願供擔保，聲請宣告假執行或免為假執行，經核原告
　　勝訴部份，合於法律規定，爰分別酌定相當之擔保金額宣告之；原告其餘假執行
　　之聲請，因訴之駁回而失所依據，不予准許。
八、結論：本件原告之訴為一部有理由、一部無理由，依民事訴訟法第三百八十五條
　　第一項前段、第七十九條但書、第八十五條第二項、三百九十條第二項、第三百
　　九十二條，判決如主文。
中　　　華　　　民　　　國　　九十一　　年　　　二　　　月　　　十八　　日
                                臺灣臺南地方法院民事第一庭
~B法　　　官　童來好
右為正本係照原本作成
如對本判決上訴，須於判決送達後廿日內向本院提出上訴狀（應附繕本）。
中　　　華　　　民　　　國　　九十一　　年　　　二　　　月　　　十八　　日
~B法院書記官　林木村
